【裁判字號】    88,重訴,117
【裁判日期】    901218
【裁判案由】    侵權行為損害賠償
【裁判全文】
臺灣高等法院民事判決  八十八年度重訴字第一一七號
      原      告  厚生股份有限公司
      法定代理人  徐正材
      被      告  甲○○
右當事人間因刑事附帶民事訴訟請求侵權行為損害賠償事件，經刑事庭裁定移送前來
，本院判決如左：
    主    文
被告應給付原告新臺幣壹仟貳佰拾萬元，其中新臺幣捌佰萬元自民國八十五年八月
十五日起，其餘新臺幣肆佰拾萬元自民國八十五年八月二十三日起，均至清償日止
，按週年利率百分之五計算之利息。
原告其餘之訴駁回。
訴訟費用由被告負擔百分之十五，餘由原告負擔。
本判決第一項於原告以新臺幣肆佰壹拾萬元為被告供擔保後，得假執行。但被告如於
假執行程序實施前，以新臺幣壹仟貳佰拾萬元，為原告預供擔保，得免為假執行。
原告其餘假執行之聲請駁回。
    事    實
甲、原告方面：
一、聲明：
  (一)被告應給付原告新臺幣（下同）八千萬元，其中五千萬元自八十五年八月十五日
    起，其餘三千萬元自八十五年八月二十三日起，均至清償日止，按週年利率百分
    之五計算之利息。
  (二)願供擔保請宣告假執行。
二、陳述略以：
  (一)被告前曾任職於原告公司，於民國（下同）六十七年至七十五年間，先後受原告
    公司董事長徐風和（即原告公司現任法定代理人徐正材之父）之委託，以被告名
    義購買桃園縣龍潭鄉○○○段及蘆竹鄉○○○○段溪洲小段等十四筆農地（詳如
    附表編號一至十四，下稱系爭土地），且受託登記為上開土地之所有權人，所有
    權狀則由原告公司保管，雙方約定非經原告公司同意，被告不得將上開土地處分
    或設定負擔，待上開農地地目變更為工業用地後，被告即應將上開土地所有權移
    轉予原告公司，自係為他人處理事務之人，詎被告明知系爭土地之所有權狀係由
    原告公司所保管，並未遺失，竟於八十五年六月三日以遺失為由，向桃園縣蘆竹
    地政事務所（下稱蘆竹地政所）申請補發如附表編號六至十四土地之所有權狀，
    使該所不知情之公務員於同年七月八日補發所有權狀予被告，嗣被告先於同年八
    月十五日持上開所有權狀，至蘆竹地政所辦理抵押權設定登記，將附表編號六至
    十四等九筆土地設定新台幣（下同）五千萬元之最高限額抵押權予大舅子吳文章
    ，另於同年八月二十三日將附表編號一、二號之土地設定三千萬元之抵押權予連
    襟許志展，而為違背其任務之行為，且致生損害於原告公司之財產，被告應負侵
    權行為損害賠償責任。
  (二)被告於  鈞院刑事庭審理時一再辯稱系爭土地為其所有，足見塗銷系爭土地遭被
    告違法設定之回復系爭土地之原狀實屬顯有重大困難甚有不能回復之情形，是以
    原告自得以塗銷被告於系爭土地上所設定之抵押權所須支出之必要費用，請求被
    告賠償。依被告將系爭土地設定予吳文章、許志展之抵押權額分別為五千萬元、
    三千萬元，合計八千萬元，原告自得以回復系爭土地原狀時塗銷該二項抵押權之
    設定所須費用即五千萬元及三千萬元共計八千萬元，並自侵權日起即各該項抵押
    權設定日起（八十五年八月十五日設定抵押權五千萬元，八十五年八月二十三日
    設定抵押權三千萬元），均至清償日止按週年利率百分之五計算之利息。
  (三)被告提出證物之「備忘錄」所載原告法定代理人徐正材願給付予其一千五百萬元
    ，乃係因被告拒絕將該桃園縣南崁段土地過戶予風和國際股份有限公司（下稱風
    和公司），且反誣告原告法定代理人侵占被告開立之擔保本票，原告不得以乃擬
    以該一千五百萬元（包括移轉登記所應繳納稅捐）換取被告同意配合辦理土地過
    戶事宜，此由被告所提之不起訴處分書可稽，足見被告所提證物一、二、三等書
    據亦證系爭土地絕無可能存有贈與被告之情形。
  (四)被告迄今無法舉證證明受贈系爭土地之事實，且依事物之常理及經驗法則亦殊難
    想像被告如何能信依法登記之上市公司，能將公司資產私自贈與被告個人而未經
    董事會同意或以決議追認之。縱如被告所云系爭土地早於七十四、七十五年間徐
    風和體恤其功勞而贈與其，為何龍潭三洽水段八四七之七地號土地先後經原告先
    設定五千二百萬、二千萬元之最高限額抵押權予中國農民銀行股份有限公司（下
    稱農民銀行）迄今，被告均未要求原告塗銷之理，尤其原告八十一年間上市公用
    說明書及八十六年會計查核之資產負債表年報中，均將系爭土地部分列為原告之
    資產，然被告皆未為異議之情，再者在被告所云受贈系爭土地之後，被告於刑事
    庭所自承曾致函原告公司江瑞瑭副總經理之信函內尚提及「農業用地，地目變更
    後我同意過戶給厚生」等語，益見被告有關受贈系爭土地云云之不實。
  (五)證人徐正青、姜鴻鵬律師所為系爭土地為徐風和允諾酬庸予被告之證詞，亦存疑
    竇實難信憑。縱其等之證詞屬實，亦僅能證明徐風和個人允贈與土地予被告作為
    酬庸，但欲贈與之土地為何？何時贈與？是否已贈與？皆無法從其二人之證詞得
    到證明。況原告乃一股份有限公司，倘如被告所言系爭土地係贈與予伊，為何未
    經股東會、董事會決議以追認？且系爭土地既屬公司資產，焉容董事長私相贈與
    ？
  (六)被告於七十八年三月十四日以連帶保證人與原告共同與農民銀行締結授信綜合額
    度契約書中被告於契約書所蓋印文，與被告向原告所出具就系爭土地願於「日後
    如法令限制解除後或厚生公司得承受時，本人無條件協助辦理過戶手續予厚生公
    司或其指定之人」之承諾書上之被告所蓋印文，相互比對乃屬相同之情形，被告
    所指承諾書應屬真正，不容被告否認。
  (七)  鈞院八十八年度上易字第二六五四號刑事判決，並非據承諾書之真偽與否而判
    定被告有背信之情事，是以該承諾書上甲○○之印文是否為真，亦與本件是否成
    立侵權行為並無關連性。
  (八)原告否認被告提出「徐風楷」證明書之真正。
乙、被告方面：
一、聲明：
  (一)原告之訴及假執行之聲請均駁回。
  (二)如受不利之判決，願供擔保請准宣告免為假執行。
二、陳述略以：
  (一)原告公司購買系爭土地時，因所購買之土地當時之地目分別為田或雜，且非屬工
    業用地，故無法登記為原告公司名義，乃由當時原告公司之董事長徐風楷與被告
    商量，由被告為土地登記名義人。當時徐風楷先生並承諾被告，如被告能將所購
    買之土地之地目變更為工業用地以供公司設立工廠等使用時，則其餘不能變更地
    目部分之土地，因價值較低，將贈與被告以作為使用被告名義及被告將地目變更
    為工業用地之對價，此事徐風楷及當時任公司總經理之徐風和最為清楚，並經證
    人徐正青、江鶴鵬於刑事案件審理時證述屬實。之後被告即多方奔走辦理變更事
    宜，亦將原告公司所購之土地約八萬坪，其中之約七萬二千坪變更為工業用地，
    並將之移轉登記予原告公司，其餘之八千坪因無法變更地目價值亦較低，故當時
    原告公司之董事長徐風楷即告知被告，無法變更之部分即依之前之約定贈與予被
    告。故被告將登記為被告名義之系爭土地設定抵押權於第三人，當無侵權行為之
    可言。
  (二)系爭土地係原告公司前董事長徐風楷、徐風和兄弟於七十四、七十五年間贈送給
    被告，嗣因原告公司資金週轉困難，被告乃提供系爭土地經原告公司向銀行貸款
    ，被告並擔任連帶保證人，若系爭土地只是信託登記，被告只需擔任物上保證人
    即可，何需擔任「連帶保證人」，況該筆貸款早已清償，被告可隨時塗銷抵押權
    登記，何需要求原告塗銷。
  (三)系爭土地之地目為田或雜，於六十七年時之公告地價並不高，且當時非自耕農亦
    無法登記為田地之所有權人，自應以當時之公告地價計算始為合理。又原告公司
    之法定代理人徐正材曾書立備忘錄同意被告將桃園縣南崁段土地約三千坪移轉為
    公司名義時給付被告一千五百萬元，此一千五百萬元即係作為借用被告名義登記
    之對價。以此觀之，當初被告將七萬二千坪變更為工業用地後移轉予原告公司名
    義，原告公司以剩餘之約七千坪無法變更之土地贈與被告作為借用名義及辦理變
    更用途之報酬，依當時之公告地價計算，尚屬合理。
  (四)  鈞院刑事確定判決認定之犯罪事實與所採用之證據不相適合，因而適用法則不
    當，已難謂非違背法令。
  (五)八十二年間徐正材曾借用甲○○名義登記土地有採取保全措施，茍系爭土地為原
    告公司所有，為何未採取任何保全措施，又遲未對甲○○提出任何返還土地之訴
    訟或催討事宜，直至甲○○對徐正材提出侵佔告訴不起訴處分後，始對甲○○提
    出刑事告訴，顯然係挾怨報復。
  (六)原告公司將系爭土地列在八十一年間上市公開說明書及八十六年會計查核之資產
    負債表年報中，原告公司並未通知被告，被告完全不知情，又如何表示異議。
  (七)致函原告公司江瑞瑭副總經理之信函內容提及「農業用地，地目變更後我同意過
    戶給厚生」等語，乃徐正材欲向被告價購系爭土地，有關買賣價金，徐正材不願
    讓公司人知情，故被告在該信函未詳細載。
  (八)被告於八十八年十二月間，遇見證人蔡忠厚，被告告知蔡忠厚因系爭土地事遭原
    告公司告訴刑事背信一事，蔡忠厚始憶起約八十七年間其前往探視當時病中之徐
    風楷，徐風楷將一封信交與蔡忠厚，委其轉交予被告，嗣後因其未與被告聯絡上
    ，且即前往大陸致忘了該封應轉交予被告之信函，回家後立即將該信取出並交與
    被告，其信之內容即為證明當初徐風楷及徐風和確有答應將未能變更為工業用地
    之土地贈與被告。
  (九)被告只積欠吳文章八百萬元，許志展四百三十萬元，合計一千二百三十萬元，原
    告請求八千萬元，顯然過高。
    理    由
一、原告起訴主張：被告前曾任職於原告公司，於六十七年至七十五年間，先後受原
    告公司董事長徐風和之委託，以被告名義購買系爭土地，且受託登記為上開土地
    之所有權人，所有權狀則由原告公司保管，雙方約定非經原告公司同意，被告不
    得將上開土地處分或設定負擔，待上開農地地目變更為工業用地後，被告即應將
    上開土地所有權移轉予原告公司，詎被告明知系爭土地之所有權狀係由原告公司
    所保管，並未遺失，竟於八十五年六月三日以遺失為由，向蘆竹地政所申請補發
    如附表編號六至十四土地之所有權狀，使該所不知情之公務員於同年七月八日補
    發所有權狀予被告，嗣被告先於同年八月十五日持上開所有權狀，至蘆竹地政所
    辦理抵押權設定登記，將附表編號六至十四等九筆土地設定五千萬元之最高限額
    抵押權予大舅子吳文章，另於同年八月二十三日將附表編號一、二號之土地設定
    三千萬元之抵押權予連襟許志展，致生損害於原告公司之財產，爰依侵權行為法
    律關係，訴請被告給付八千萬元，其中五千萬元自八十五年八月十五日起，其餘
    三千萬元自八十五年八月二十三日起，均至清償日止，按週年利率百分之五計算
    之利息。被告則以：系爭土地乃原告公司之前董事長徐風和、徐風楷兄弟贈與伊
    ，以作為使用伊名義及伊將地目變更為工業用地之對價，故伊將系爭土地設定抵
    押權於第三人，當無侵權行為之可言，且伊只積欠吳文章八百萬元，許志展四百
    三十萬元，合計一千二百三十萬元，原告請求八千萬元，顯然過高等語，資為抗
    辯。
二、原告主張：被告於六十七年至七十五年間，先後受原告公司董事長徐風和之委託
    ，以被告名義購買系爭土地，且受託登記為上開土地之所有權人，所有權狀則由
    原告公司保管，雙方約定非經原告公司同意，被告不得將上開土地處分或設定負
    擔，待上開農地地目變更為工業用地後，被告即應將上開土地所有權移轉予原告
    公司，詎被告竟於八十五年六月三日以所有權狀遺失為由，向蘆竹地政所申請補
    發如附表編號六至十四土地之所有權狀，使該所不知情之公務員補發所有權狀予
    被告，嗣被告先於同年八月十五日持上開所有權狀，將附表編號六至十四等九筆
    土地設定五千萬元之最高限額抵押權予大舅子吳文章，另於同年八月二十三日將
    附表編號一、二號之土地設定三千萬元之抵押權予連襟許志展，致生損害於原告
    公司之財產。被告則抗辯：系爭土地乃原告公司之前董事長徐風和、徐風楷兄弟
    贈與伊，以作為使用伊名義及伊將地目變更為工業用地之對價，故伊將系爭土地
    設定抵押權於第三人，當無侵權行為之可言等語。經查：
  (一)原告主張被告受伊公司之委託以被告名義購買系爭土地，及被告以所有權狀遺失
    為由申請補發土地所有權狀暨將如附表編號六至十四、一、二號之土地分別設定
    抵押權五千萬元、三千萬元予吳文章、許志展，業據提出土地所有權狀影本、土
    地登記簿謄本各十四份為證（見台灣桃園地方法院檢察署八十六年度偵字第一一
    八八五號卷五至八九頁），並有蘆竹地政所八十六年九月二十五日（八六）蘆地
    一字第六一九一號函附蘆竹鄉○○○○段溪洲小段二五七之三三號地號之八五年
    收件第一一七○二號登記案件影印謄本一份足資佐證（見同前偵查卷第一一八至
    一二九頁），復為被告所不爭執，原告之主張，堪信為真實。
  (二)被告抗辯：系爭土地係原告公司前董事長徐風和、徐風楷兄弟把變更地目剩餘之
    土地充當酬庸贈送云云，固據提出徐風楷於八十六年十月六日所書立之證明書為
    證（見本院卷一第三二頁），並舉證人徐正青、江鶴鵬、蔡忠厚附和其說，然此
    為原告所否認。
    1.查系爭土地面積逾三萬平方公尺，僅以卷附之桃園大溪、蘆竹地政事務所地價
      證明書所載之公告現值、公告地價為憑（見同前偵查卷第一六二、一六三頁）
      ，總價即達二千萬餘元，嗣系爭土地遭被告之債權人聲請強制執行，經台灣桃
      園地方法院（下稱桃園地院）鑑價結果高達七千九百八十三萬七千四百十四元
      （見本院卷二第九五至九八頁），原告公司是否有以此土地作為酬庸，已不無
      可疑。
    2.証人即徐風楷之子徐正青於刑事案件審理時證稱：伊曾聽伊父親提過，約七十
      三年間徐風和任董事長時，曾委託被告購買土地，事後有說將一部分未過戶給
      厚生公司之土地要給被告做酬勞，不過究竟給多少，何時給，伊並不清楚；嗣
      於本院證稱：我只知道甲○○和厚生公司有購買一塊農地，但買在那裡或買多
      大面積、用何人名義我不清楚，我是事後於八十五、八十六年間聽我父親（即
      徐風楷）說過，有要將地贈與甲○○，但事後有無將地贈與，或贈與多少，我
      不清楚，公司有無開會，我也不清楚。另証人江鶴鵬於刑事案件審理時證稱：
      伊是厚生玻璃及化學公司自八十一年至今之法律顧問，徐風楷曾於八十六年十
      月間時對伊說，他聽到徐正材在告甲○○，甲○○有找他出來做証，不知為何
      徐正材那麼喜歡打官司，在南崁及龍潭之土地並不值錢，他們兄弟（即與徐風
      和）早就講好那些土地要給甲○○當酬金，不知徐正材為何要拿出來告，是否
      要寫張証明書給甲○○當証明，但因徐風楷有糖尿病不能行走，等他腳好一點
      要出來幫甲○○作証，沒想到過二個月他就住院，並於八十七年一月間去世；
      嗣於本院證稱：八十五、八十六年間，徐風楷生病，我去看他，他向我提起，
      甲○○要他出庭就公司土地要贈與給他，而徐正材不同意之官司做証，徐風楷
      說當初借用甲○○的名義來購買桃園龍潭及南崁農地，有說好，能夠用的就用
      來做廠房，不能用即不值錢部分，就贈與給他，他（即徐風楷）說他不能出庭
      ，要怎麼辦，本來要我擬稿給甲○○，但我說，證人應自行出庭，且我也沒有
      地目或地號資料我不能擬，他（即徐風楷）就說他再處理，他（即徐風楷）沒
      有說要贈與多少，我不清楚。惟查徐風楷生前曾於八十三年間自訴徐正材、甲
      ○○偽造文書案件，証人徐正青為徐風楷之子，江鶴鵬則為該案自訴代理人，
      本件原告公司法定代理人徐正材與被告甲○○竟同為該案被告，其間官司糾葛
      甚為複雜，尚難率認証人徐正青、江鶴鵬證詞決不致偏頗於被告而堪採信，況
      該二証人所陳述均為傳言之轉述，其證明力已非堅強，且系爭土地價額高數千
      萬元，已詳如前述，顯非不值錢，其等復無法明確陳述究贈與土地多少，該二
      証人之證詞應非足以採為有利於被告之證明。
    3.又證人蔡忠厚雖於八十九年九月二十一日在本院證稱：二年前徐風楷生病，我
      去看他，他託我拿一封信給甲○○，其內容我不清楚，信只有摺起來，沒有封
      好，我當時沒將信交給甲○○，因為我打電話去找他，他不在，後來我就去大
      陸，後來我就忘記了，八十八年十二月間，我聽周先生提起厚生公司在告他，
      徐董本來要做證，後來就死了，我才想起來，我去看徐風楷病時，他有交一封
      信給我，我於是回去找，就找到這張證明書，故將此證明書及信封一起交給甲
      ○○（見本院卷一第一四四頁）。然查，證人蔡忠厚對原告公司借用甲○○的
      名義購買桃園龍潭及南崁農地之事宜，並不清楚，為其所自承（見本院卷一第
      一四三、一四四頁），則徐風楷就此重要文件（證明書）未交由其子徐正青或
      公司之法律顧問江鶴鵬處理，卻交由不知情之第三人蔡忠厚轉交，顯與常情有
      違。再者系爭土地，於八十一年原告公司上市公開說明書及八十六年會計查核
      之資產負債表年報中，均明文列為公司之資產，尤以後者年報並明載「龍潭三
      洽水段土地中有面積七四五二．四○坪，帳面金額三○○九二元因係屬農地，
      無法辦理過戶，故土地所有權狀所有人仍為個人，惟所有權狀均由本公司保管
      」，足見該證明書之內容與原告公司之資產負債表年報記載不符，況原告乃一
      股份有限公司，倘如被告所言系爭土地係贈與予伊，為何未經股東會、董事會
      決議以追認？且系爭土地既屬公司資產，焉容董事長私相贈與？且個人與公司
      為各自獨立之人格，而該證明書係徐風楷以個人名義所書立，縱屬真實，亦僅
      為徐風楷個人之贈與行為，在未經原告公司股東會、董事會決議予以追認，自
      難認原告公司已將系爭土地贈與予被告。故前開證明書及證人蔡忠厚之證詞，
      亦不足採為有利於被告之證據。
    4.被告又抗辯：伊曾於七十四年至七十八年間，提供系爭土地予原告公司向銀行
      貸款，伊並擔任連帶保證人，若系爭土地只是信託登記，伊只需擔任物上保證
      人即可，何需擔任「連帶保證人」，況該筆貸款早已清償，伊可隨時塗銷抵押
      權登記，何需要求原告塗銷。然查，被告於原告公司向銀行貸款時，擔任連帶
      保證人，此為銀行與被告或原告公司與被告間之約定，尚難據此認定原告公司
      將系爭土地贈與給被告。況被告於八十六年間向中國農民銀行板橋分行申請清
      償証明書，並主張系爭土地為其所有，為被告於刑事案件審理時所自承，被告
      既為如此細心之人，如何竟於申請清償証明後未將土地權狀正本取回，實悖於
      常情且不符經驗法則。且申請清償證明與有否受贈與誠屬兩回事，其以土地登
      記名義人身分原得申請清償證明，並不足為何有利之證明。
    5.綜上，被告抗辯：系爭土地係原告公司前董事長徐風和、徐風楷兄弟把變更地
      目剩餘之土地充當酬庸贈送云云，為不可採。且被告將如附表編號六至十四、
      一、二號之土地分別設定抵押權五千萬元、三千萬元予吳文章、許志展，因而
      涉有背信罪，業經本院判處有期徒刑十月確定在案，亦有本院八十八年度上易
      字第二六五四號刑事判決附卷可考（見本院卷一第二四九至二五九頁、八十八
      年度重附民字第九○號卷第一二至一七頁），原告主張被告有背信侵權行為之
      事實，自堪信為真實。
三、原告又主張：被告將系爭土地設定予吳文章、許志展之抵押權額分別為五千萬元
    與三千萬元合計八千萬元，且被告一再辯稱系爭土地為其所有，足見塗銷系爭土
    地遭被告違法設定之回復原狀實屬顯有重大困難甚有不能回復之情形，原告自得
    以塗銷被告於系爭土地上所設定之抵押權所須支出之必要費用八千萬元，請求被
    告賠償等語。被告則抗辯：伊只積欠吳文章八百萬元，許志展四百三十萬元，合
    計一千二百三十萬元，原告請求八千萬元，顯然過高。按「因故意或過失，不法
    侵害他人之權利者，負損害賠償責任。故意以背於善良風俗之方法，加損害於他
    人者亦同。」，民法第一百八十四條第一項定有明文。復按「負損害賠償責任者
    ，除法律另有規定或契約另有訂定外，應回復他方損害發生前之原狀」、「應回
    復原狀者，如經債權人定相當期限催告後，逾期不為回復時，債權人得請求以金
    錢賠償其損害。」、「不能回復原狀或回復顯有重大困難者，應以金錢賠償其損
    害。」，民法第二百十三條第一項、第二百十四條、第二百一十五條分別定有明
    文。經查，吳文章、許志展向桃園地院執行處具狀聲明參與分配之債權分別八百
    萬元、四百三十萬元，業據原告提出吳文章、許志展參與分配聲明狀、聲請強制
    執行狀、本票影本在卷可憑（見本院卷一第二○四、二○五、二○九至二一一、
    二一七至二二四頁），復為被告所不爭執，顯見被告確只積欠吳文章八百萬元，
    許志展四百三十萬元，計一千二百三十萬元，則原告塗銷被告於系爭土地上所設
    定之抵押權所須支出之必要費用應為一千二百三十萬元，原告就此數額之請求，
    自屬有據，應予准許。原告逾此數額之請求，則為無理由，應予駁回。
四、綜上所述，原告主張：被告以所有權狀遺失為由，向蘆竹地政所申請補發如附表
    編號六至十四土地之所有權狀，嗣將附表編號六至十四等九筆土地設定五千萬元
    之最高限額抵押權予大舅子吳文章，另將附表編號一、二號之土地設定三千萬元
    之抵押權予連襟許志展，致生損害於原告公司之財產，為可採。被告抗辯：系爭
    土地乃原告公司之前董事長徐風和、徐風楷兄弟贈與伊，故伊將系爭土地設定抵
    押權於第三人，當無侵權行為之可言等語，為不可採。從而，原告本於侵權行為
    之法律關係，訴請被告給付一千二百三十萬元，其中八百萬元自八十五年八月十
    五日（即侵權日起，為該項抵押權設定日）起，其餘四百三十萬元（即侵權日起
    ，為該項抵押權設定日）自八十五年八月二十三日起，均至清償日止，按週年利
    率百分之五計算之利息，為有理由，應予准許。原告逾此數額之請求，則為無理
    由，應予駁回。兩造均陳明願供擔保，分別聲請宣告假執行、免為假執行，經核
    原告勝訴部分，依法並無不合，爰分別酌定相當擔保金額准許之。至原告敗訴部
    分，其假執行之聲請亦失所附麗，應併予駁回。
五、本件事證已臻明確，兩造其餘主張陳述及所提之證據，經審酌後認並不影響判決
    結果，自毋庸一一贅述，附此敘明。
據上論結，本件原告之訴，為一部有理由，一部無理由，爰判決如主文。
中      華      民      國    九十      年     十二     月     十八     日
                                民事第十庭
                                    審判長法  官  林  敬  修
                                          法  官  劉  勝  吉
                                          法  官  黃  騰  耀
右正本係照原本作成。
如不服本判決，應於收受送達後二十日內向本院提出上訴書狀，其未表明上訴理由者
，應於提出上訴後二十日內向本院補提理由書狀（均須按他造當事人之人數附繕本）
上訴時應提出委任律師或具有律師資格之人之委任狀；委任有律師資格者，另應附具
律師及格證書及釋明委任人與受任人有民事訴訟法第四百六十六條之一第一項但書或
第二項（詳附註）所定關係之釋明文書影本。
中      華      民      國    九十      年     十二     月     十九     日
                                          書記官  楊  麗  雪
附註：
民事訴訟法第四百六十六條之一（第一項、第二項）：
對於第二審判決上訴，上訴人應委任律師為訴訟代理人。但上訴人或其法定代理人具
有律師資格者，不在此限。
上訴人之配偶、三親等內之血親、二親等內之姻親，或上訴人為法人、中央或地方機
關時，其所屬專任人員具有律師資格並經法院認為適當者，亦得為第三審訴訟代理人
。


司法院資訊處製作；財團法人民間司法改革基金會備份。
